【裁判字號】    96,訴,3518
【裁判日期】    980730
【裁判案由】    發明專利舉發
【裁判全文】
臺北高等行政法院判決
                                      96年度訴字第3518號
                              .
原      告  日月光半導體製造股份有限公司
代  表  人  甲○○
訴訟代理人  丁○○  律師（兼送達代收人）
            簡秀如  律師
            戊○○
被      告  經濟部智慧財產局
代  表  人  乙○○（局長）
訴訟代理人  辛○○
            己○○
被告參加人  全懋精密科技股份有限公司
代  表  人  丙○○（董事）
訴訟代理人  壬○○
            邵瓊慧  律師
複 代理 人  黃麗蓉  律師
訴訟代理人  庚○○
上列當事人間因發明專利舉發事件，原告不服經濟部中華民國96
年8 月22日經訴字第09606072980 號訴願決定，提起行政訴訟，
經本院命參加人獨立參加訴訟，本院判決如下：
    主  文
訴願決定及原處分均撤銷。
被告應作成第000000000N01號發明專利舉發案「舉發成立」之行
政處分。
訴訟費用由被告負擔。
    事實及理由
一、程序事項：本件參加人經合法通知，未於言詞辯論期日到場
    ，合先敘明。
二、事實概要：本件參加人於民國（下同）90年11月12日以「晶
    片封裝基板電性接觸墊之電鍍鎳/ 金製程與結構」向被告申
    請發明專利，經該局編為第00000000號審查，准予專利，並
    於公告期滿後，發給發明第169598號專利證書。嗣原告以該
    專利有違核准時專利法第20條第2 項及第71條第3 款規定，
    不符發明專利要件，對之提起舉發。案經被告審查，於95年
    12 月27 日以（95）智專三（二）04066 字第09521152070
    號專利舉發審定書為「舉發不成立」之處分。原告不服，提
    起訴願遭決定駁回，遂提起本件行政訴訟。
三、本件原告主張：
    (一)原告在舉發理由中以證據二至五之組合主張系爭案不具進
      步性，但原處分中並未審酌證據間之「組合」即作成系爭
      案具進步性之結論，顯違反專利審查基準且理由不備：
      1.關於「進步性」引證文獻之審查，依據「專利審查基準
        」第2-3-21頁之規定，專利專責機關（即被告）應審酌
        多份引證文獻之全部或部分技術內容之「組合」，或一
        份引證文件中之部分技術內容之「組合」，或引證文件
        中之技術內容與其他形式已公開之先前技術內容之「組
        合」後，詳述技術上分析比對理由進而作成判斷。事實
        上，「進步性」之意涵，在於熟知相關技術之人基於申
        請專利之前已存在之先前技術，得否輕易推出申請專利
        之發明內容，故其判斷非如「新穎性」般著重「申請專
        利之發明內容是否為先前之單一文獻所全部揭露」，而
        是在於技藝人士有無可能輕易基於單數或複數之「申請
        專利前之先前技術」，而推得申請專利之發明內容。
      2.然而，原告並非以證據三、四或五單獨主張系爭案不具
        「新穎性」，被告本應審視證據三、四或五中所揭示之
        相關部分技術內容是否可組合導出系爭案，迺被告卻未
        予「組合」即論斷系爭專利「具進步性」，顯違專利審
        查基準，亦有理由不備之瑕疵。被告原處分第5 頁第（
        六）點亦絲毫未論及被告如何「結合」或「組合」各引
        證案之具體內容、如何與系爭案之請求項相比較、如何
        認定各引證案之「結合」或「組合」「確實不能」推得
        系爭案請求項之內容。被告之原處分仍為理由不備。
    (二)原處分混淆「新穎性」與「進步性」之判斷標準：
      1.「新穎性」之判斷係著重於「請求項中所載發明與引證
        文件所載之先前技術是否完全相同」（專利審查基準第
        2-3-6 頁參照），而「進步性」之判斷核心一般則在於
        「先前技術文獻之組合」能否推得請求項所載之發明內
        容。詳言之，「進步性」乃在於引證案與系爭案「不同
        」之前提下，探討該「不同」是否仍屬技藝人士得基於
        先前技術所能輕易推知者。二者在概念上分屬不同層次
        ，審查原則亦截然不同，不應混雜論斷。
      2.然而，原處分第5 頁第（六）點之結論卻似係以證據二
        至五之內容均與系爭案申請專利範圍第1 項「不同」（
        此應為判斷系爭案具備「新穎性」之基礎），即直接導
        出「系爭案非可輕易完成故具進步性」之結論；對於該
        等「不同」之處是否「可輕易完成」，亦即真正關於「
        進步性」之判斷，卻略而不提。被告若非混淆「新穎性
        」及「進步性」之判斷標準，涉及混雜論斷之瑕疵，即
        係理由不備，其原處分應予撤銷。
    (三)原處分違背「明確性原則」：
      1.「行政行為之內容應明確」，行政程序法第5 條定有明
        文。按此「明確性原則」與行政機關之「說明理由義務
        」（行政程序法第43條、第96條）乃一體之兩面。「專
        利審查基準」第五篇「舉發及依職權審查」第5-1-48頁
        ，亦規範專利專責機關（即被告）「審定理由應依當事
        人主張之事由、附具之證據，『具體敘明』判斷之結果
        、得心證之理由及依據之法條‧‧‧。審定理由不能混
        淆或泛指『符合專利要件』、『不具證據力』或『不符
        專利要件』、『具證據力』」等語，即為「明確性原則
        」與「說明理由義務」之體現。
      2.然查，被告之原處分至少有下述不明確之處：
        (1)原處分第3 頁第（二）點先簡單抄述系爭案申請專利
          範圍第4 項之內容，復於第4 頁第（四）點簡略抄述
          證據3-5 之技術內容，隨即於同頁第（五）點倒數第
          1-4 行，以「證據3 至5 所揭示者皆為部分技術特徵
          」云云為由，作成「系爭案申請專利範圍第4 項具備
          進步性」之結論。
        (2)原處分第3-4 頁第（四）點簡略抄述證據2-5 之技術
          內容，第5 頁第（六）點第2-11行再次抄述證據二圖
          4 之步驟，隨即於同段第11-17 行援述申請專利範圍
          第1 項之文字後，立刻在同段第18-21 行導出「證據
          2 至5 所揭示『不同』於系爭專利申請專利範圍第1
          項，難謂熟悉該項技術者可單獨或藉結合證據2 至5
          所能輕易完成，故系爭專利申請專利範圍第1 項具備
          進步性」之結論。
        (3)原處分第4 頁第（五）點敘及：系爭案申請專利範圍
          第4 項並不移除「第一光阻層」即直接形成第二光阻
          層，而證據2 之步驟（F ），即「移除第一光阻層」
          ，雖為選擇性製程，然「證據2 所揭示之第一光阻層
          未移除的情形下，再施作第二光阻層，『並未載明其
          意欲為何』」（原處分第4 頁倒數第4-5 行），故而
          導出「難謂熟悉該項技術者可單獨或藉結合證據2 至
          5 所能輕易完成」之結論。
      3.觀察上述第(1)與(2)點所列原處分之內容，可歸納出被告
        之理由構成均為：「抄述系爭案請求項文字」（原處分
        第3 頁第（三）點）→「摘述引證案內容」（原處第3-
        4 頁第（四）點）→「抄述『具進步性』結論之標準文
        字」（即「難謂熟悉該項技術者可單獨或藉結合引證案
        所能輕易完成，故系爭案申請專利範圍具進步性」；原
        處分第4 頁倒數1-3 行、第5 頁第（六）點倒數第5-7
        行）。顯然，被告根本未就引證案之技術與系爭案之技
        術進行具體比對，亦未針對原告主張之舉發理由具體回
        應；被告不僅未盡其「說明理由義務」，更有違「明確
        性原則」。而關於前述第(3)點，更與「明確性原則」相
        悖，且有適用法律錯誤之違法，按專利法上並無所謂「
        意欲」之概念，於判斷進步性等專利要件時，所謂「意
        欲」更非考慮之因素，何況「意欲」之真意為何不明。
        被告既已確認舉發證據二確實包含「不移除第一光阻層
        即施作第二光阻層」之教示，亦即與系爭案主張之步驟
        相同，則應基於「進步性」之審查基準判斷此部分之相
        同，結合證據二或其他先前技術之內容，是否足以得出
        系爭案「不具進步性」之結論。
    (三)原處分違反論理法則：
      1.行政程序法第43條規定：「行政機關為處分或其他行政
        行為，應斟酌全部陳述與調查事實及證據之結果，依論
        理法則及經驗法則判斷事實之真偽，並將其決定及理由
        告知當事人」。不論是行政機關之行政處分或法院之判
        決，其理由之構成本應合乎邏輯。
      2.原處分違反論理法則之處，至少有如下數點：
        (1)如前述，被告一方面確認舉發證據二確實包含「不移
          除第一光阻層即施作第二光阻層」之教示，亦即與系
          爭案主張之步驟相同，另一方面又以「證據二未表明
          意欲為何」等逸脫專利法概念之理由，認定證據二之
          前述教示無法作為系爭案「不具進步性」之基礎，顯
          不合邏輯。
        (2)再者，原告所提出之舉發理由尚包括「專利說明書不
          載明實施必要之事項」乙節（請參原告95年6 月6 日
          舉發補充理由書（二）第2 頁第3 段）。按參加人固
          稱其專利之特點為「不用鈀金屬、不用化學沈積、只
          用物理沈積之濺鍍方式」云云，但在其專利說明書中
          卻毫無記載，此點已構成前述舉發事由，至為明確。
          然被告在原處分第5 頁第（七）點中，一方面認同「
          系爭專利『未載明』被舉發人於面詢程序所聲稱不用
          鈀金屬、不用化學沈積、只採用物理沈積之濺鍍方式
          」，但卻不附理由，逕否決原告就「專利說明書未載
          明實施必要事項」之指摘。其行政處分不僅理由不備
          ，更前後矛盾、違背論理法則。
    (五)參加人95年4 月7 日對系爭案申請專利範圍所為之更正已
      超出申請時原說明書或圖式所揭露之範圍而構成實質變更
      ，原處分卻准許更正，亦屬違法：
      1.按核准專利後專利權人固得就申請專利範圍為更正，然
        其更正之內容不得「實質擴大或變更申請專利範圍」，
        向為歷來專利法所採（請參現行專利法第64條第2 項，
        或舊專利法第67條第1 項）。
      2.查參加人於95年4 月7 日曾對於系爭案申請專利範圍第
        9 項進行更正；核其更正，係將原先可相互替代之兩個
        平行技術特徵：「物理沉積」及「濺鍍」，改變成「濺
        鍍」是「物理沉積」之下位實施方式，根本是將原申請
        專利範圍中之二不同技術特徵，改變為另一種新的組合
        關係，此等更正業已超出原說明書或圖式所揭露之範圍
        ，無疑已導致實質「擴大」或「變更」原核准公告之申
        請專利範圍。
      3.關此，參加人於其「行政訴訟答辯一狀」第8 頁第1 至
        5 行亦肯認其更正申請專利範圍之後，「物理沉積」方
        式與「濺鍍」方式乃上位概念與下位概念的關係。然被
        告卻似未見及此，僅於原處分第2 頁第（一）點中提及
        其採納被舉發人對於第4 項之更正之理由（亦即「利用
        物理沈積方式」係原審定公告之「覆蓋上」之下位概念
        ，故屬合法之更正），即立刻用相同理由，導出第9 項
        之更正亦屬合法者，不僅忽略第4 項與第9 項之更正並
        不相同，更絲毫未論及其第9 項所強調之「濺鍍」，無
        論在原請求項或說明書揭露內容中，均非屬「物理沈積
        方式」之「下位」概念。被告之原處分顯已違反專利法
        及專利審查基準關於「更正」之規定，更有理由不備之
        疏漏，至為明確。
      4.至於「申請專利範圍更正是否合法」雖非法定之舉發理
        由，然如原告於準備程序時所陳，在舉發程序中，被舉
        發人常會申請更正其權利範圍，以與舉發證據相區別；
        而被告依法應將被舉發人之更正申請通知舉發人，使舉
        發人表示意見。實務上被告亦會於舉發審定書中，一併
        就其是否准許被舉發人之更正申請，以及其係依何版本
        之申請專利範圍進行審查等節為表示。換言之，縱「申
        請專利範圍之更正」並非法定舉發理由，但因行政程序
        之合併進行（舉發程序與審理更正之程序）、行政處分
        之合併作成，舉發人仍為該行政程序與行政處分之相對
        人，如對被告處理「申請專利範圍更正」之結果有所不
        服或認影響其權益（事實上，被告對於「申請專利範圍
        更正」之行政處分乃舉發行政處分之先決要件），自得
        依法提出訴願及行政訴訟，並此敘明。
    (六)系爭專利確為技藝人士得依引證案之揭示而輕易完成，不
      具進步性：
      1.系爭專利申請專利範圍第1 項是採用兩段式撰寫方式，
        依據歷來專利實務，其前言部分是自認為公知技術。系
        爭專利說明書之圖一（習用技術）的揭示及其相關說明
        （第2 頁倒數第4 行至第3 頁第2 行），已清楚表明系
        爭專利申請前之公知技術。電路板資訊雜誌社於1999年
        元月出版之「電路板微切片及規範手冊」，其中第131
        頁清楚揭示業界用作「防焊層」之綠漆之施加方式，顯
        見「防焊層」早為業界周知之習用技術。證據二清楚揭
        示系爭專利請求項第1 項之標的「一種晶片封裝基板電
        性接觸墊之電鍍結構」，亦清楚揭示了系爭專利請求項
        第1 項之「一基板具有已電路圖案化之線路層」。此外
        ，證據二之「相當於有記載之事項」，可據以得知系爭
        專利請求項第1 項之「在該基板之最外表面覆有一防焊
        層，該線路層具有至少一裸露於該防焊層之電性接觸墊
        」。
      2.技藝人士均知所謂「外覆層（outer layer ）」就是包
        覆表面的外層；因此，證據二已完全教示系爭案申請專
        利範圍第1 項之技術特徵。系爭專利所聲稱之技術特徵
        ，亦即「電性接觸墊裸露之表面被一電鍍鎳/ 金層所包
        覆」，事實上根本是業界公知之電鍍結構，電路板資訊
        雜誌社於1999年元月出版之「電路板微切片及規範手冊
        」第153 頁右下圖清楚顯示：電鍍鎳金層完全包覆打線
        墊之上表面及側表面。顯然「電性接觸墊裸露之表面被
        一電鍍鎳/ 金層所包覆」確為公知之電鍍結構，為業界
        公知且習用之常識。即使不考慮前述之公知常識，事實
        上，電鍍製程時，「電鍍層」包覆「被電鍍之結構」，
        亦早為習知技術，證據三已證明：電鍍製程時，「電性
        接觸墊裸露之表面被一電鍍鎳/ 金層所包覆」早為公知
        技術。是以技藝人士實施證據二之電鍍製程時，依證據
        三之揭示，必然會作出相同之結果。準此，系爭專利申
        請專利範圍第1 項所主張之結構特徵亦已被證據二結合
        證據三之電鍍製程所揭示。
      3.系爭專利第1 項特徵部份之「基板並未具有另外佈設作
        為電鍍鎳/ 金於該電性接觸墊之電鍍導線」確為證據二
        所揭示證據二第1 欄第24-33 行「發明背景」揭示。
      4.系爭專利限定之「物理沉積方式」，是屬於「無電鍍」
        方式之一。根據網址www.plating.com.tw之「電鍍資訊
        網」關於「無電鍍理論簡介」網頁所述（請參原告97年
        1 月30日「行政訴訟準備（1 ）狀」之原證2 號），無
        電鍍包括物理沉積方式。此外，系爭專利不僅說明導電
        膜可為銅層，且說明物理沉積、無電鍍等可等效替換。
        顯然，系爭專利請求項第4 項之步驟（a ）之後半段「
        在該基板之表面利用物理沉積方式形成一導電膜」已為
        上述證據二實施例之步驟（B ）「施以一無電鍍銅層」
        所揭示，或結合證據五所揭示。
      5.系爭專利第4 項步驟（a ）至步驟（c ）已為證據二圖
        4 之前五個步驟（步驟A 至步驟E ）及其相關說明所揭
        示。
      6.證據二圖4 之第六個步驟（步驟F ）註明為「選擇性步
        驟（optional process step ）」但高度建議實施該步
        驟，對於系爭專利申請當時之技藝人士而言，證據二之
        揭示已足使技藝人士可選擇不實施該第六個步驟；且若
        選擇不實施該第六個步驟，對後續步驟並無影響。
      7.系爭專利第4 項步驟（d ）確為證據二圖4 之第七及第
        八個步驟（步驟G 及步驟H ）及相關說明所揭示。
      8.系爭專利第4 項步驟（e）及步驟（f）確為證據二圖4
        之第九至第十一個步驟（步驟I 至步驟K ）及相關說明
        所揭示。
    (八)系爭專利屢經國內外行政及司法機關認定不具進步性，即
      連被告亦改變見解，於第N02 案作成舉發成立之審定，足
      證原處分確應予撤銷，並應命被告作成舉發成立之審定：
      1.查本件參加人基於系爭專利向訴外人南亞電路板股份有
        限公司提起民事侵權訴訟，案經台灣台北地方法院於97
        年8 月13日作成95年度智字第22號判決，認定「系爭專
        利不具進步性」而駁回參加人之訴。查台北地方法院審
        酌之先前技術亦包括舉發證據二（即該判決中所述之被
        證A ）、白蓉生編著之「電路板微切片及規範手冊」（
        即原證1 號）等，顯見系爭專利確實不具進步性。
      2.於智慧財產法院第二審之審理期間，參加人之系爭專利
        是否有效，成為兩造間攻防之主要爭點。按智慧財產局
        於本件行政訴訟為被告，依常理應對於其就同一件系爭
        專利是否具備「進步性」採取相同之見解。惟查，被告
        於參加前揭民事訴訟，到庭聽取當事人之辯論並研閱當
        事人書狀後，於該民事訴訟言詞辯論期日之前，對第N0
        2 號舉發案作成「舉發成立，應撤銷專利權」之審定，
        一改其在本件行政訴訟中之立場。被告並在言詞辯論期
        日，當庭向審判長表示其對於專利有效性之意見已如甫
        作成之第N02 號舉發審定書所示，有智慧財產法院言詞
        辯論筆錄影本可證（原證9 號）。
      3.智慧財產法院並在該件言詞辯論程序中，當庭闡明心證
        如下：「本件經過合議討論，初步認為系爭專利有應撤
        銷的原因」（請參原證9 號）；參加人遂當庭撤回上訴
        。顯然，參加人明知其即便再向最高法院提出上訴，就
        專利有效性方面亦無獲得有利判決之可能，故而在智慧
        財產法院第二審言詞辯論終結前即撤回上訴，放棄日後
        聲明不服之機會。
      4.系爭專利經中國國家知識產權局審查本件之舉發證據二
        ）先前技術文獻後，認定該中國專利全部請求項均不具
        「創造性」（即我國專利法下之「進步性」），因而作
        成「宣告專利權全部無效」之決定（原證8 號）。經查
        ，參加人未在法定期間內提出上訴，前揭中國國家知識
        產權局之決定亦已確定。
      5.美國專利商標局於系爭專利結構項之Re-examination（
        複審，類似我國舉發）程序中，援引本件之舉發證據二
        等先前技術文獻作為引證案。繼其在2007年11月核發決
        定書（Decision of Request ）否決該專利請求項之有
        效性後（請參原證11及12號），復於2008年12月23日作
        成「Action Closing Prosecution」（ACP ），不採參
        加人之答辯及修正，仍認定該美國專利全部請求項均為
        無效（原證13號）。
      6.本件進入行政訴訟程序後，原告業依智慧財產案件審理
        法第33條第1 項規定，於同一撤銷理由下將前述其他案
        件所引用之證據亦提出供鈞院審酌；準此，被告於他案
        中就相同之證據所表示之意見以及所作成之行政處分，
        應可視為被告已依智慧財產案件審理法第33 條 第2 項
        規定陳述意見，表明其認為原告對於該等證據之主張為
        「有理由」。況且，系爭專利之效力亦在國外屢遭否決
        ，按專利法固然係採屬地主義，但關於新穎性及進步性
        之認定，則係採「絕對原則」，亦即應以全球之公開文
        獻作為審查我國專利有效性之基礎；既經不同之國外主
        管機關作成相同之「專利無效」認定，系爭專利「無效
        」之事實，應更無疑問。
    (九)鈞院前囑託鑑定機關國立台灣科技大學，就「引證案是否
      已揭示系爭案之主要構造、系爭案相較於引證案是否不具
      進步性」進行鑑定。該機關業於98年6 月10日出具鑑定報
      告，分析並比對原處分所稱證據二、原處分所稱證據三及
      原處分所稱證據五等引證案，以及爭案之獨立項即申請專
      利範圍第1 及第4 項後，作成「系爭案相較於引證案不具
      進步性」之結論，與前述台北地方法院、智慧財產法院，
      及中國與美國主管機關之見解相符。凡此，均可證原告之
      訴確有理由等情。並聲明求為判決：（一）撤銷訴願決定
      及原處分。（二）被告應作成第000000000N01號發明專利
      舉發案「舉發成立」之行政處分。（三）訴訟費用由被告
      負擔。
四、被告則以：（依被告準備程序答辯狀）
    (一)查原處分理由（五）及（六）已詳載系爭專利申請專利範
      圍第4 項及第1 項具有進步性之理由，證據二所揭示，該
      製程步驟（F ）項為選擇性製程步驟，並建議應施作該製
      程步驟可最佳結果，另於說明書第3 欄第50行至第4 欄第
      7 行關於圖4 製程步驟說明，其中第二層光阻是在去除第
      一層光阻後再塗覆在部分被蝕刻金屬銅層上，再使得第二
      光阻層藉以曝光及顯影出欲施作電鍍金屬區域，如此，在
      第二光阻層下的無電鍍銅可能不會被沉積其它金屬而是在
      外層應被沉積上金屬等技術特徵，不同於系爭專利申請專
      利圍第1 項技術特徵。再查證據二說明書所載內容，並未
      揭示步驟（F ）第一光阻層未移除之製程施作時，與第二
      光阻層為包覆第一光阻層之關係，且據證據二圖4 所載以
      「為得最好結果，高度建議該製程（F ）移除第一層光阻
      層應予施作」，足見證據二所揭示僅在於第一光阻層在未
      移除的情形下，再施作第二光阻層，並未載明其意欲為何
      ，另證據三至五所揭示皆為部分技術特徵，難謂熟悉該項
      技術者可單獨或藉結合證據二至五所能輕易完成，故系爭
      專利申請專利範圍第4 項及第1 項具進步性，原處分認事
      用法並無違誤。
    (二)查原處分理由（六）已詳載系爭專利申請專利範圍第1 項
      具進步性理由，系爭專利申請專利範圍第1 項係以申請專
      利範圍第4 項之方法所製造，證據二所揭示之物亦採理由
      （五）所載述方法製得，故原處分理由（六）就理由（五
      ）所載技術特徵與系爭專利申請專利範圍第1 項之技術特
      徵比對予以述明，原處分並無違反「說明理由義務」、「
      明確性原則」、「論理法則」等舉發行政程序之基本原則
      。原告復稱原處分准許參加人於95年4 月7 日所提出之申
      請專利範圍更正本，違反專利法及審查基準。按原處分理
      由（一）已詳載關於參加人提出多次更正本時，應以最近
      一次於95年4 月7 日所提出之更正本進行審查，亦詳載准
      予更正之理由，原處分並無違反專利法及審查基準。
    (三)原告於準備程序具狀補充理由稱原處分理由（五）及（六
      ）所載系爭專利申請專利範圍第4項及第1項具有進步性之
      理由有誤，直指被告「不清楚」證據二已揭示系爭專利申
      請專利範圍第4 項所載之步驟。惟原告所指並不正確，被
      告已於原處分「清楚」載明證據二所揭示，該製程步驟（
      F ）項為選擇性製程步驟，並建議應施作該製程步驟可最
      佳結果，另於說明書第3 欄第50行至第4 欄第7 行關於圖
      4 製程步驟說明，其中第二層光阻是在去除第一層光阻後
      再塗覆在部分被蝕刻金屬銅層上，再使得第二光阻層藉以
      曝光及顯影出欲施作電鍍金屬區域，如此，在第二光阻層
      下的無電鍍銅可能不會被沉積其它金屬，而是在外層應被
      沉積上金屬等技術特徵不同於系爭專利申請專利範圍第1
      項技術特徵。再查證據二說明書所載內容，並未揭示步驟
      （F ）第一光阻層未移除之製程施作時，與第二光阻層為
      包覆第一光阻層之關係，且據證據二圖4 所載以「為得最
      好結果，高度建議該製程（F ）移除第一層光阻層應予施
      作」，足見證據2 所揭示僅在於第一光阻層在未移除的情
      形下，再施作第二光阻層，並未載明其意欲為何？事實上
      ，就熟習該項技術領域者而言，塗敷光阻層並藉由光顯影
      技術定義區域已為製程中不可缺少的技術，惟就針對證據
      二所揭示實不足以令以第三人判定其第一層光阻上再塗敷
      第二層光阻的用意為何？因此，客觀上證據二沒有明確且
      充分的揭示，原處分認事用法並無違誤。
    (四)原告所附專家意見書，被告認為該專家在施作證據二圖4
      所載製程步驟時，在塗佈第二層光阻層時，意將第二層光
      阻層覆蓋第一層光阻層及非電鍍銅層，惟此一製程步驟未
      見於證據二明確揭示，證據二僅在步驟（F ）項加以註譯
      並高度建議移除第一層光阻層後再施作塗佈光阻層可得到
      較佳的效果，顯然該專家在施作證據二圖4 所揭示步驟時
      未見到該步驟之明示。例如，可以將光阻層類比成日常生
      活中塗敷在道路上的柏油，在日晒雨淋來往車輛重壓，路
      面會有坑洞不平，造成行車不順，通常養工單位會就路面
      毀損狀況採取修補作業，最常見的就是直接補坑洞，但其
      效果不佳，往往會在填補處再造成坑洞；而另一種則是將
      已毀損的路面進行全面刨除後，再重新塗敷上全新的柏油
      。同樣的，在證據二所揭示的製程中，第一光阻或許在後
      續製程完成過程中已有毀損，而該毀損又是不可避免的情
      況下，才會有「為得最好結果，高度建議該製程（F ）移
      除第一層光阻層應予施作」之註解。
    (五)依鈞院於95年度訴字第313 號判決意旨，指出在結合三件
      引證案後始認定系爭案不具進步性，是否有違本局所制定
      之審查基準針對進步性之判斷方式「組合的不同文獻，其
      數量愈多，通常視為非輕易完成」之論述，亦值得斟酌。
      況且被告已於審定書之理由（四）詳載證據二至五所揭示
      之技術，並於理由（五）載明：「足見證據2 所揭示僅在
      於第一光阻層在未移除的情形下，再施作第二光阻層，並
      未載明其意欲為何，另證據3 至5 所揭示皆為部分技術特
      徵，難謂熟悉該項技術者可單獨或藉結合證據2 至5 所能
      輕易完成，故系爭專利申請專利範圍第4 項具進步性。」
      故原處分並未違反專利審查基準及不備理由等情事等語，
      資為抗辯。並聲明求為判決：1.原告之訴駁回。2.訴訟費
      用由原告負擔。
五、參加人亦以：（依參加人準備程序書狀）
    (一)本件行政訴訟係原告依專利法第67條規定向被告提起舉發
      而起，而查原告於舉發程序引證之證據理由可歸納如下：
      1.結合證據二、證據三、證據四、及證據五是否可證明系
        爭案申請專利範圍第1 項及其附屬項不具進步性？
      2.結合證據二、證據三、證據四、及證據五是否可證明系
        爭案申請專利範圍第4 項及其附屬項不具進步性？
      而被告就原告所提證據及理由，經詳細審查後，以下述二
      理由作成舉發不成立之處分：
      1.系爭案難謂熟悉該項技術者可單獨或結合證據二至五所
        能輕易完成，系爭案申請專利範圍第1 項及其附屬項具
        進步性。
      2.系爭案難謂熟悉該項技術者可單獨或結合證據二至五所
        能輕易完成，系爭案申請專利範圍第4 項及其附屬項具
        進步性。準此，原告於舉發程序當時，既僅以上述二點
        為舉發證據理由而未提出其他事證，而被告亦係就該二
        點事證進行舉發審查，雖參加人認本案無須再行囑託進
        行鑑定，縱認本案應再行囑託機關鑑定，鑑定機關之其
        鑑定範圍亦應以原告於舉發程序中所提證據為限。
    (二)證據二無法單獨否定系爭專利之進步性。證據二並未揭露
      電性接觸墊表面被電鍍鎳/ 金層全面包覆之技術特徵，且
      未揭露系爭專利結構：「一種晶片封裝基板上之線路層其
      裸露於防焊層外之電性接觸墊表面完全被電鍍鎳/ 金層所
      包覆之結構，且該結構完全不存在電鍍導線。」其與系爭
      專利就技術領域、所欲解決之問題、功能與特性均有不同
      。此外，原告主張為證據二「實質隱含之技術內容」，不
      僅未提出任何依據，且以證據二「已明確記載而能推導出
      之事項」，恰得以證明原告所主張之「實質隱含之技術內
      容」云云，實為證據二所不得推導出之技術內容，系爭專
      利確實具有進步性。系爭專利結構確係具有突出的技術特
      徵及顯然的進步，熟習該項技術者，並無法運用證據二而
      輕易完成系爭專利結構，故證據二無法否定系爭專利之進
      步性。
    (三)判斷進步性時，並非任何先前技術皆可任意組合。二件先
      前技術不屬於相同或類似之技術領域，或者組合二件先前
      技術後與該發明專利之必要技術內容在本質上不相切合時
      ，皆不得將該二件先前技術組合以否定該發明專利之進步
      性。二件先前技術所揭露之必要技術特徵先天即不相容，
      或分屬不相關的技術領域時，其技術內容之組合皆非明顯
      。證據二與證據三之組合並非明顯，無法否定系爭專利之
      進步性；證據三為陶瓷基板半導體元件之內部銅導線結構
      ，故其與系爭專利分屬不同之技術領域；證據三所揭露之
      整條銅互連接線係由上層之銅導線與下層之晶種層組合而
      成，惟其封蓋材料僅包覆住上層之銅導線，並未包覆其下
      之晶種層，與系爭專利所欲解決之問題顯不相同。
    (四)證據二、三、四、五皆未揭示系爭案「第二光阻層覆蓋住
      殘露於第一光阻層開孔區之導電膜」之製程特徵，縱使結
      合證據二至五，其也未揭示此等製程特徵，當然系爭案並
      非熟悉該項技術者結合證據二與證據五所揭示之內容所能
      輕易完成者，不論單獨或結合該等證據皆不足以證明系爭
      案不具進步性。況且原處分理由（五）也明確載明系爭案
      與證據二至五技術內容之差異，最後結論方為系爭案難謂
      熟悉該項技術者可單獨或藉結合證據二至五所能輕易完成
      ，故系爭案申請專利範圍第4 項具進步性。
    (五)進步性之判斷應以申請專利範圍所載之整體事項為對象，
      而非僅針對申請專利範圍所載之特定技術特徵，原告將系
      爭申請專利範圍第1 項所記載之發明整體片段拆解後，再
      一一主張該被片段拆解之技術特徵不具進步性，進而否定
      系爭專利發明整體之進步性，於法有違。本件系爭專利申
      請專利範圍第1 項為二段式之記載方式。對於以「二段式
      」方式記載之申請專利範圍之解釋，專利法施行細則第19
      條第2 項規定：「解釋獨立項時，特徵部分應與前言部分
      所述之技術特徵結合」。故以二段式方式記載之申請專利
      範圍雖然區分前言部分與特徵部分，惟於解釋該申請專利
      範圍時，應將前言部分與特徵部分相結合以整體觀之，不
      得將其拆解成兩部分後，而僅針對特徵部分認定其專利權
      範圍以進行新穎性及進步性之比對。原告於97年1月30 日
      簡報資料第3 頁中僅引用專利法施行細則第19條第1 項之
      規定，故意遺漏前述第2 項之規定，顯係斷章取義，意圖
      誤導鈞院。原告將前言部分單獨與引證案比對，陳稱：「
      系爭專利申請專利範圍第1 項之前言部分（亦即「其特徵
      在於之前的部分」）確為舉發證據二及公知技術所揭露」
      云云（原告行政訴訟鑑定事項陳報狀第7頁）。原告復將
      特徵部分拆解成：1.「該電性接觸墊裸露之表面被一電鍍
      鎳/ 金所包覆」與2.「基板並未具有另外佈設作為電鍍鎳
      / 金於該電性接觸墊之電鍍導線」等技術特徵（原告行政
      訴訟準備（1）狀第5-7頁），再個別以該2個拆解後的技
      術特徵分別單獨與不同之引證前案進行比對（參97年1月
      30日原告簡報第7、12頁；原告行政訴訟鑑定事項陳報狀
      第7-9頁）。原告將申請專利範圍第1項拆解成個別單獨之
      技術特徵，妄稱系爭專利申請專利範圍第1 項不具進步性
      之主張，顯然罔顧該些技術特徵之整體連結關係，於法不
      合。
    (六)既然證據二、三、四、五皆未揭示系爭案「電性接觸墊裸
      露之表面被一電鍍鎳/ 金層所包覆，且基板並未具有另外
      佈設作為電鍍鎳/ 金於該電性接觸墊之電鍍導線」之整體
      結構特徵，縱使結合證據二至五，其也未揭示此一整體結
      構特徵，當然系爭案並非熟悉該項技術者結合證據二與證
      據五所揭示之內容所能輕易完成者，不論單獨或結合該等
      證據皆不足以證明系爭案不具進步性。況且原處分理由（
      六）也明確載明系爭案與證據二至五技術內容之差異，最
      後結論方為系爭案難謂熟悉該項技術者可單獨或藉結合證
      據二至五所能輕易完成，故系爭案申請專利範圍第1 項具
      進步性。
    (七)參加人於95年4 月7 日所提申請專利範圍更正本，其更正
      之重點，主要係將原申請專利範圍第9 項中之導電膜由物
      理沉積方式形成之主張合併至原第4 項中，並將原第9 項
      加以更正以對上述物理沉積方式細部說明其僅保留有濺鍍
      方法，明顯係屬申請專利範圍之減縮，且熟悉該項技藝人
      士均瞭解濺鍍為物理沉積之一種方式，故該更正根本沒有
      變更實質內容及擴大範圍之情事，原處分核准其更正，並
      無違法之處。
    (八)證據二說明書並未說明「若保留該第一光阻層後，第二光
      阻層如何施加於該印刷電路板上，及第二光阻層與第一光
      阻層之關係為何？」況且，不論證據二選擇移除或者不移
      除第一光阻層之情況下，證據二皆未揭示系爭案「第二光
      阻層覆蓋住殘露於第一光阻層開孔區之導電膜」之製程特
      徵，俾可在電性接觸墊之外側表面（包括上表面及兩側表
      面）完全鍍上鎳/金層之製程特徵，證據二之整體製程與
      系爭案不同，系爭案難謂熟悉該項技術者可藉由證據二所
      能輕易完成，當然系爭案申請專利範圍第4項具進步性。
    (九)原證1 號之「電路板微切片及規範手冊」及原證3 號之「
      專家意見書」並未於舉發階段提出，未經參加人答辯，也
      未經被告於舉發階段審酌，係屬新證據，非屬本訴訟所得
      審究之範疇。該專家意見書不僅係屬私文書，且又屬原告
      一方自行委託提供，根本不具任何客觀性，亦即不具任何
      公信力。況且，其製作完成日（96年4 月20日）亦晚於系
      爭案之申請日90年11月12日，非屬系爭案申請前已公開之
      刊物，根本無法證明系爭案不具專利要件，完全不具任何
      證據力。
    (十)按專利鑑定機構向來只依「專利侵害鑑定要點」之相關規
      定就專利與待鑑定物為技術比對與侵權分析，並無進行專
      利有效性鑑定之依據與經驗。何況，專利侵害鑑定與專利
      有效性鑑定之適用法律與審查基礎截然不同，且專利有效
      性更涉及公益事項，而屬專利主管機關之職權，實不宜由
      其他非法定機關擅為認定。被告係專利專責機關，而專利
      專責機關長期所訓練養成之專利審查人員所為本件舉發案
      之新穎性、進步性等專利要件之判斷，理應較外界鑑定專
      業機構之學者、專家更具專利專業之公信力。因此，原告
      主張送鑑定事宜，僅是拖延訴訟時間，根本沒有任何必要
      性等語，資為抗辯。並聲明求為判決：1.原告之訴駁回。
      2.訴訟費用由原告負擔。。
六、兩造之爭點
    系爭案是否有違反審定時專利法第20條第2 項、第71條第3
    款的規定，而不符發明專利的要件，本院判斷如下：
 (一) 按專利法第20條第2 項規定: 「發明係運用申請前既有之技
    術或知識，而為熟習該項技術者所能輕易完成時雖無前項所
    列情事仍不得依本法申請取得發明專利」之規定一般稱之為
    不具進步性。依據該條項規定之意旨，申請專利之發明為運
    用申請當日之前既有之技術或知識以完成者，如該發明為熟
    習該項技術者之一般技術知識所能輕易完成者即不具進步性
    。反之，如非為熟習該項技術者之一般技術知識所能輕易完
    成者，即具有進步性。新穎性與進步性係不同的基本要件
    (Criteria) 。申請專利之發明與申請當日之前既有之技術
    或知識若有差異時，即有新穎性，" 有無進步性" 之問題，
    僅於有新穎性之情形下，始會產生。而所謂[既有之技術或
    知識]，係指申請當日之前，已見於國內外刊物或已公開使
    用之技術、知識。故於申請當日之後，始公開或公告於刊物
    之技術、知識，在判斷發明之進步性時，則不列入考慮。所
    謂[熟習該項技術者] ，係指虛擬一具有申請專利當時知道
    該發明所屬技術領域之既有技術及知識之人，其可用研究、
    開發等一般技術性手段( 指依據既有之技術或知識之基礎，
    經由邏輯分析、推理或試驗而得之技術手段) ，並發揮一般
    創作能力，例如: 選擇材料或變更設計，使當時該發明所屬
    技術領域之技術水準化為其本身之知識的人而言。所謂[ 輕
    易完成] ，係指不能超越熟習該項技術者所可預期的技術上
    的一般發展且單單可由先行技術推論而完成者。亦即，申
    請專利之發明具有突出的技術特徵或顯然的進步時，即認為
    超越熟習該項技術者所可預期之技術上一般發展而非所能輕
    易完成者。
 (二) 次按「有下列情事之一者，專利專責機關應依職權撤銷其發
    明專利權，並限期追繳證書，無法追回者，應公告證書作廢
    ：... 三、說明書或圖式不載明實施必要之事項，或記載不
    必要之事項，使實施為不可能或困難者。」專利法第71條第
    3 款定有明文；而「進步性」引證文獻之審查，依據「專利
    審查基準」第2- 3-21 頁之規定，專利專責機關（即被告）
    應審酌多份引證文獻之全部或部分技術內容之「組合」，或
    一份引證文件中之部分技術內容之「組合」，或引證文件中
    之技術內容與其他形式已公開之先前技術內容之「組合」後
    ，詳述技術上分析比對理由進而作成判斷。易言之，「進步
    性」之意涵，在於熟知相關技術之人基於申請專利之前已存
    在之先前技術，得否輕易推出申請專利之發明內容，故其判
    斷在於技藝人士有無可能輕易基於單數或複數之「申請專利
    前之先前技術」，而推得申請專利之發明內容。即「進步性
    」乃在於引證案與系爭案「不同」之前提下，探討該「不同
    」是否仍屬技藝人士得基於先前技術所能輕易推知者。但查
    ，被告未就證據三、四或五中所揭示之相關部分技術內容是
    否可組合導出系爭案，以證據二至五之內容均與系爭案申請
    專利範圍第1 項「不同」，即直接即論斷系爭專利「具進步
    性」，顯違專利審查基準，自有不合。
 (三) 又「專利審查基準」第五篇「舉發及依職權審查」第5-1-48
    頁，亦規範專利專責機關（即被告）「審定理由應依當事人
    主張之事由、附具之證據，『具體敘明』判斷之結果、得心
    證之理由及依據之法條‧‧‧。審定理由不能混淆或泛指『
    符合專利要件』、『不具證據力』或『不符專利要件』、『
    具證據力』」等語。但查，系爭原處分認定系爭專利具進步
    性之理由敘述，係「抄述系爭案請求項文字」（原處分第3
    頁第（三）點）→「摘述引證案內容」（原處第3-4 頁第（
    四）點）→「抄述『具進步性』結論之標準文字」（即「
    難謂熟悉該項技術者可單獨或藉結合引證案所能輕易完成，
    故系爭案申請專利範圍具進步性」；原處分第4 頁倒數1-3
    行、第5 頁第（六）點倒數第5- 7行）。足見，被告顯未就
    引證案之技術與系爭案之技術進行具體比對，亦未針對原告
    主張之舉發理由具體回應，顯未盡其「說明理由義務」。又
    原處分第4 頁第（五）點敘及：系爭案申請專利範圍第4 項
    並不移除「第一光阻層」即直接形成第二光阻層，而證據2
    之步驟（F ），即「移除第一光阻層」，雖為選擇性製程，
    然「證據2 所揭示之第一光阻層未移除的情形下，再施作第
    二光阻層，『並未載明其意欲為何』」（原處分第4 頁倒數
    第4-5 行），故而導出「難謂熟悉該項技術者可單獨或藉結
    合證據2 至5 所能輕易完成」之結論；惟按專利法上並無所
    謂「意欲」之概念，於判斷進步性等專利要件時，所謂「意
    欲」更非考慮之因素，何況「意欲」之真意為何不明。被告
    既已確認舉發證據二確實包含「不移除第一光阻層即施作第
    二光阻層」之教示，亦即與系爭案主張之步驟相同，則應基
    於「進步性」之審查基準判斷此部分之相同，結合證據二或
    其他先前技術之內容，是否足以得出系爭案「不具進步性」
    之結論。
 (四) 再按原告所提出之舉發理由尚包括「專利說明書不載明實施
    必要之事項」乙節（原告95年6 月6 日舉發補充理由書（二
    ）第2 頁第3 段）。參加人雖陳稱其專利之特點為「不用鈀
    金屬、不用化學沈積、只用物理沈積之濺鍍方式」云云，但
    在其專利說明書中卻毫無記載，此點已構成前述舉發事由，
    至臻明確。然被告在原處分第5 頁第（七）點中，一方面認
    同「系爭專利『未載明』被舉發人於面詢程序所聲稱不用鈀
    金屬、不用化學沈積、只採用物理沈積之濺鍍方式」，但卻
    未附理由，逕否決原告就「專利說明書未載明實施必要事項
    」之指摘，亦有不合。
 (五) 又按核准專利後專利權人固得就申請專利範圍為更正，然其
    更正之內容不得「實質擴大或變更申請專利範圍」（現行專
    利法第64條第2 項，或舊專利法第67條第1 項）。查參加人
    於95年4 月7 日曾對於系爭案申請專利範圍第9 項進行更正
    ；將原先可相互替代之兩個平行技術特徵：「物理沉積」及
    「濺鍍」，改變成「濺鍍」是「物理沉積」之下位實施方式
    ，此舉顯係將原申請專利範圍中之二不同技術特徵，改變為
    另一種新的組合關係，業已超出原說明書或圖式所揭露之範
    圍，而導致實質「擴大」或「變更」原核准公告之申請專利
    範圍。參加人於其「行政訴訟答辯一狀」第8 頁第1 至5行
    亦肯認其更正申請專利範圍之後，「物理沉積」方式與「濺
    鍍」方式乃上位概念與下位概念的關係；惟系爭原處分第2
    頁第（一）點中僅提及其採納被舉發人對於第4 項之更正之
    理由（亦即「利用物理沈積方式」係原審定公告之「覆蓋上
    」之下位概念，故屬合法之更正），即導出第9 項之更正亦
    屬合法，不僅忽略第4 項與第9 項之更正並不相同，更未論
    及其第9 項所強調之「濺鍍」，無論在原請求項或說明書揭
    露內容中，均非屬「物理沈積方式」之「下位」概念。系爭
    處分顯已違反專利法及專利審查基準關於「更正」之規定，
    亦有不合。
 (六) 本院為期慎重，於97年6 月17日以院田宙股96訴字第03518
    字第0970013968號函檢送系爭發明專利案之發明專利說明書
    影本、系爭案93年5 月24日申請專利範圍更正本影本、美國
    專利第0000000 號（即引證一）專利說明書、美國專利第00
    00000 號（即引證二）專利說明書、美國專利第0000000 號
    （即引證三）專利說明書、美國專利第0000000 號（即引證
    四）專利說明書影本、專利舉發書影本、專利舉發答辯書影
    本、被告專利舉發審定書影本、原告訴願書影本、被告訴願
    答辯書影本、訴願決定書影本、原告起訴狀、補充狀影本、
    被告答辯狀、補充狀影本及參加人答辯狀、補充狀影本等送
    請國立台北科技大學（專利鑑定與軟體認證諮詢中心）就「
    引證案是否已揭示系爭案之主要構造？系爭案相較於引證案
    是否不具進步性（即依據系爭案所屬技術領域及申請專利當
    時之技術水準，是否為熟習該項技術者，基於引證案所能轉
    易完成）進行鑑定（見本院卷二第407 、408 頁）。經台北
    科技大學於98年6 月10日以臺科大研字第0980101916號函復
    （見本院卷三第644 頁）略以：
    1、系爭案之主要技術內容
     （1）依系爭案之申請專利範圍之第1 項所記載: 係一種晶
          片封裝基板電性接觸墊之電鍍結構，其包括有：一基
          板具有已電路圖案化之線路層，在該基板之最外表面
          覆有一防焊層，該線路層具有至少一裸露於該防焊層
          之電性接觸墊，其特徵在於:該電性接觸墊裸露之表
          面被一電鍍鎳/金層所包覆，且基板並未具有另外佈
          設作為電鍍鎳/金於該電性接觸墊之電鍍導線。
     （2）依系爭案之申請專利範圍之第4 項所記載: 係一種晶
          片封裝基板電性接觸墊之電鍍鎳/ 金製程，其步驟包
          含:(a)提供一已電路圖案化而定義出線路層之基板，
          在該基板之表面利用物理沈積方式形成一導電膜
          (Conductive Film);(b) 於覆有導電膜之基板表面形
          成一第一光阻層，該光阻層具有開孔，以露出所述線
          路層作為該電性接觸墊區域上方之導電膜;(c)移除未
          被該第一光阻層所覆蓋之導電膜;(d)於基板上形成一
          第二光阻層，該第二光阻層覆住殘露於第一光阻層開
          孔區之導電膜;(e)對該基板至少一電性接觸墊進行電
          鍍鎳／金，使所述電性接觸墊表面鍍上鎳/ 金層(f)
          移除第二、一光阻層及其所覆蓋之導電膜。
    2 、解析系爭案與引證案(A) ，其鑑定命題A 一系爭案申請
        專利範圍第1 項。經比較解析系爭案之技術特徵與引證
        案之技術內容可知:
        引證案附件三之發明已揭露，未使用共用電鍍導線，而
        電鍍單層或多層之金或鎳金材料於印刷電路板之特徵上
        ( 如電性接觸墊、銲墊、及電路線等) 的方法。引證案
        附件四之發明揭露以電鍍或無電鍍製程方式包覆鎳、鋁
        、鉻、鈷、金、鈀、白金、銀等其中一種材料層於銅電
        性互連結構之頂面及其所有側壁的方法，以得到穩健之
        電性互連結構。引證案附件六之發明揭露以電解沈積方
        式，將金薄膜附著於所選取之銅電路層上。因此 系爭
        案之技術特徵:『該電性接觸墊裸露之表面被一電鍍鎳
         /金層所包覆，且基板並未具有另外佈設作為電鍍鎳/
        金於該電性接觸墊之電鍍導線。』為熟習該項技術者所
        能輕易完成，故不具進步性。即依據系爭案所屬技術領
        域及申請專利當時之技術水準， 為熟習該項技術者，
        基於引證案所能輕易完成。
    3、 解析系爭案與引證案(B) ，鑑定命題B 一系爭案申請專
        利範圍第4 項。經比較解析系爭案之技術特徵與引證案
        之技術內容可知: 引證案附件三圖4 之技術內容已幾乎
        完全揭露系爭案之技術特徵，其差異為引證案施以一無
        電鍍銅層，系爭案之表面利用物理沈積方式形成一導電
        膜(Conductive Film) ，以物理沈積方式、無電鍍方式
        或濺鍍方式，形成一銅層導電膜，其為熟悉該項技術者
        所能輕易完成，故不具進步性。即依據系爭案所屬技術
        領域及申請專利當時之技術水準，為熟習該項技術者，
        基於引證案所能輕易完成。
    4、 鑑定結果：依據系爭案所屬技術領域及申請專利當時之
        技術水系爭案為熟習該項技術者，基於引證案所能輕易
        完故系爭案相較於引證案不具進步性。
    此有國立台灣科技大學98年5 月20日研發產字第3057號、資
    工產字第0053號鑑定報告附於本院卷三第645 頁至656 頁可
    資參照。足見系爭專利案經發明專利之學術機構鑑定結果，
    認定其不具進步性，而被告對於上揭鑑定報告及原告所為系
    爭發明專利不具進步性之主張，亦表「無意見」（見本院卷
    三第735 頁、874 頁），從而，被告對於原告主張系爭專利
    不具進步性，已不再否定，至屬明確。
 (七) 另查本件參加人曾基於系爭專利向訴外人南亞電路板股份有
    限公司提起民事侵權訴訟，案經台灣台北地方法院於97年8
    月13日作成95年度智字第22號判決，認定「系爭專利不具進
    步性」而駁回參加人之訴。查台北地方法院審酌之先前技術
    亦包括舉發證據二（即該判決中所述之被證A ）、白蓉生編
    著之「電路板微切片及規範手冊」（即原證1 號）等，顯見
    系爭專利確實不具進步性（見本院卷二第572 至582 頁）。
    嗣參加人上訴於智慧財產法院第二審之審理期間，本件被告
    亦參加前揭民事訴訟，於前揭民事訴訟言詞辯論期日前，對
    訴外人南亞電路板股份有限公司舉發參加人000000000 N02
    號之舉發案（被舉發案名稱為：晶片封裝基板電性接觸墊之
    電鍍鎳/ 金製程與結構，與系爭被舉發專利000000000N01、
    被舉發案名稱完全相同）作成「舉發成立，應撤銷專利權」
    之審定（見本院卷三第613 頁），一改其在本件行政訴訟準
    備程序中之立場。被告並在智慧財產法院言詞辯論期日，當
    庭向審判長表示其對於專利有效性之意見已如甫作成之第N0
    2 號舉發審定書所示，有智慧財產法院言詞辯論筆錄影本可
    證（原證9 號、本院卷三第635 頁）。智慧財產法院並在該
    件言詞辯論程序中，當庭闡明心證如下：「本件經過合議討
    論，初步認為系爭專利有應撤銷的原因」（見本院卷三第
    636 頁）；參加人遂當庭撤回上訴（見本院卷三第637 頁）
    。凡此，足見系爭發明專利不具進步性已為本件被告及參加
    人所共認，至臻明確。從而，本件被告及參加人於本院準備
    程序中所為系爭專利具有進步性，原處分並無不合之抗辯，
    均顯不足採。（參加人未於言詞辯論期日到場、被告未提言
    詞辯論狀）
 (八) 復查系爭專利經中國國家知識產權局審查本件之舉發證據二
    ）先前技術文獻後，認定該中國專利全部請求項均不具「創
    造性」（即我國專利法下之「進步性」），因而作成「宣告
    專利權全部無效」之決定（原證8 號、本院卷二第583 頁）
    。經查，參加人未在法定期間內提出上訴，前揭中國國家知
    識產權局之決定亦已確定。又美國專利商標局於系爭專利結
    構項之Re-examination（複審，類似我國舉發）程序中，援
    引本件之舉發證據二等先前技術文獻作為引證案。繼其在20
    07年11月核發決定書（Decision of Request ）否決該專利
    請求項之有效性後（見原證11及12號、本院卷三第830 頁、
    836 頁），復於2008年12月23日作成「Action Closing
    Prosecution 」（ACP ），不採參加人之答辯及修正，仍認
    定該美國專利全部請求項均為無效（原證13號、本院卷三第
    843 頁），均足資為系爭發明專利不具進步性之佐證。
    從而，原處分對於本件原告舉發參加人系爭發明專利不具進
    步性之舉發，為舉發不成立之處分，顯有違誤，訴願決定未
    予糾正，亦有未合，系爭發明專利既不具進步性，原告所為
    舉發，被告自應為舉發成立之處分，始符法制，原告執此指
    摘，訴請撤銷，併請求判決命被告作成第000000000NO1號舉
    發案成立之處分，均為有理由，應予准許。又本件事證已臻
    明確，原告其餘攻擊、被告及參加人準備程序所為防禦方法
    ，均核與本件判決結果不生影響，爰不逐一論述，併此敘明
    。
七、據上論結，本件原告之訴為有理由，依行政訴訟法第98條第
    1 項前段、第200 條第3 款，判決如主文。
中    華    民    國    98    年     7    月    30    日
                臺北高等行政法院第六庭
                                審判長法  官  闕銘富
                                      法  官  陳鴻斌
                                      法  官  許瑞助
上為正本係照原本作成。
如不服本判決，應於送達後20日內，向本院提出上訴狀並表明上
訴理由，如於本判決宣示後送達前提起上訴者，應於判決送達後
20日內補提上訴理由書（須按他造人數附繕本）。
中    華    民    國    98    年     7    月    30    日
                                      書記官  方偉皓


司法院資訊處製作；財團法人民間司法改革基金會備份。
